臺灣高雄地方法院刑事判決　　　　　　 100年度訴字第1256號
公　訴　人　臺灣高雄地方法院檢察署檢察官
被　　　告　洪福源
選任辯護人　洪世崇律師
　　　　　 許惠珠律師
被　　　告　張顯達
義務辯護人　謝凱傑律師
上列被告因違反槍砲彈藥刀械管制條例案件，經檢察官提起公訴
（99年度偵字第13277 號、99年度偵字第18860 號、100 年度偵
字第11961 號），本院判決如下：
    主  文
洪福源犯非法持有手槍罪，處有期徒刑伍年肆月，併科罰金新臺
幣拾貳萬元，罰金如易服勞役，以新臺幣壹仟元折算壹日。扣案
之奧地利GLOCK 廠17型口徑9mm 制式半自動手槍壹把（含彈匣壹
個，槍身編號：BFA616號，槍枝管制編號：000000000
0號）及口徑9mm 制式子彈壹佰壹拾陸顆，均沒收。
張顯達無罪。
    事  實
一、洪福源明知具有殺傷力之制式手槍及制式子彈，均屬槍砲彈
    藥刀械管制條例所公告列管之違禁物，非經許可，不得非法
    持有，竟仍基於無故持有具有殺傷力之制式手槍及制式子彈
    之犯意，於民國92、93年間某不詳時點，自不詳之成年人處
    取得奧地利GLOCK 廠17型口徑9mm 制式半自動手槍1 把（含
    彈匣1 個，槍身編號：BFA616號，槍枝管制編號：00000000
    00號）及口徑9mm 制式子彈166 顆，而非法持有之。嗣於99
    年4 月15日，法務部調查局高雄縣調查站（現已改制為法務
    部調查局高雄市調查處）人員，因調查洪福源另案涉嫌違反
    政府採購法等案件，持本院所核發之搜索票，前往洪福源位
    於高雄市○○區○○街461 巷2 弄3 號之住處執行搜索時，
    於4 樓置物櫃內當場查獲上開手槍、子彈而予扣押，始查悉
    上情。
二、案經高雄縣政府警察局岡山分局暨法務部調查局高雄市調查
    處移送臺灣高雄地方法院檢察署檢察官偵查起訴。
    理  由
壹、程序部分（證據能力之審查）：
一、按被告以外之人於偵查中向檢察官所為之陳述，除顯有不可
    信之情況者外，得為證據，刑事訴訟法第159 條之1 第2 項
    定有明文。又證人、鑑定人依法應具結而未具結者，其證言
    或鑑定意見，不得作為證據，刑事訴訟法第158 條之3 亦定
    有明文。查本件證人即同案被告洪福源於偵查中之供述，對
    於被告張顯達而言，具有被告以外之人審判外陳述之性質，
    屬傳聞證據，且被告張顯達對此表示無證據能力（見本院審
    訴卷第48頁），惟經本院依法提示予以調查，檢察官對此均
    未表示異議，且經本院審酌該書面作成時無違法情事，亦無
    任何顯有不可信之情況，自應適宜為本案之證據。至上開偵
    查中之供述雖未經具結，然同案被告洪福源係以「被告」身
    分應訊，而非以證人身分應訊，自無刑事訴訟法第158 條之
    3 所規定應予具結，始有證據能力，應予敘明。
二、次按被告以外之人於審判外之陳述，雖不符刑事訴訟法第15
    9 條之1 至第159 條之4 之規定，而經當事人於審判程序同
    意作為證據，法院審酌該言詞陳述或書面陳述作成時之情況
    ，認為適當者，亦得為證據；當事人、代理人或辯護人於法
    院調查證據時，知有第159 條第1 項不得為證據之情形，而
    未於言詞辯論終結前聲明異議者，視為有前項之同意，刑事
    訴訟法第159 條之5 定有明文。本件所援引之以下各項證據
    （詳後述），固有部分屬傳聞證據，然公訴人、被告2 人及
    辯護人於本院調查證據時，均知有前開第159 條第1 項不得
    為證據之情形，被告2 人及辯護人表示同意作為證據使用（
    見本院審訴卷第48頁），且於言詞辯論終結前，均未聲明異
    議，本院審酌該等證據作成時之狀況，並無違法取證之情事
    ，且適合作為本件證據使用，依前開說明，爰認均有證據能
    力，合先敘明。
貳、實體部分：
一、上揭犯罪事實，業據被告洪福源於調查局詢問、警詢、偵查
    及本院審理時均坦承不諱（見偵1 卷第11頁反面至第12頁反
    面、第14頁正、反面、第64、65、86、90、94、196  、198
    、199 頁，偵2 卷第50頁至第51頁反面，本院審訴卷第42、
    45頁，本院訴字卷第20頁反面、第40頁），而與證人即調查
    官張傑程、劉羿、林逸彬於偵查及本院審理時證述之本案
    查獲經過等情節，均互核相符（見偵1  卷第155  、156 、
    159 、160 頁，本院訴字卷第41頁至第45頁反面），且有奧
    地利GLOCK 廠17型口徑9mm  制式半自動手槍1 把（含彈匣1
    個，槍身編號：BFA616號，槍枝管制編號：0000000000號）
    及口徑9mm 制式子彈166 顆扣案可稽。此外，並有法務部調
    查局高雄縣調查站搜索扣押筆錄、扣押物品收據、高雄縣政
    府警察局岡山分局搜索扣押筆錄、扣押物品目錄表各1 份、
    搜索現場照片7 張等證物在卷可稽（見偵1 卷第9 頁至第10
    頁反面、第57至60頁，偵3 卷第8 至14頁）。而上開扣案之
    手槍1 枝及子彈166 顆，經內政部警政署刑事警察局（下稱
    刑事警察局）以檢視法、性能檢驗法、試射法及比對顯微鏡
    法進行鑑定，扣案之手槍係屬口徑9mm 制式半自動手槍，為
    奧地利GLOCK 廠17型，槍號為BFA616，槍管內具陸條右旋來
    復線，擊發功能正常，可供擊發同口徑制式子彈使用，認具
    殺傷力；另扣案之子彈166 顆係屬口徑9mm 制式子彈，採樣
    50顆試射，可擊發，認均具殺傷力，有刑事警察局99年5 月
    17日刑鑑字第0990060182號鑑驗書1 份暨所附照片6 張在卷
    可稽（見偵1 卷第180 、181 頁）。是本件被告洪福源之自
    白，經查與卷內之積極證據均互核相符，應堪採認。從而，
    本件被告洪福源犯行，事證明確，堪以認定，應予依法論科
    。
二、論罪科刑：
  (一)按具有殺傷力之制式手槍及制式子彈，均屬槍砲彈藥刀械管
    制條例所公告列管之違禁物，非經許可，不得非法持有。本
    件被告洪福源未經許可，持有具有殺傷力之奧地利GLOCK 廠
    17型口徑9mm 制式半自動手槍1 把（含彈匣1 個，槍身編號
    ：BFA616號，槍枝管制編號：0000000000號）及口徑9m m制
    式子彈166 顆，是核其所為，係犯槍砲彈藥刀械管制條例第
    7 條第4 項之非法持有手槍罪及同條例第12條第4 項之非法
    持有子彈罪。公訴意旨認被告洪福源另涉犯非法寄藏手槍及
    子彈罪嫌，然經本院審查結果，尚未能證明扣案之手槍及子
    彈係由同案被告張顯達交付予被告洪福源，而由被告洪福源
    寄藏（詳後述），是被告洪福源既查無為他人寄藏手槍及子
    彈之犯意，自難以上開非法寄藏手槍及子彈罪名相繩，此部
    分公訴意旨容有誤會，應予指明。被告洪福源以1 行為，同
    時觸犯上開2 罪名，為想像競合犯，應依刑法第55條規定，
    從一重之非法持有手槍罪論斷。
  (二)另被告洪福源固有辯稱，且檢察官於起訴書亦以：被告主動
    供出槍枝來源，並因而查獲張顯達，應依槍砲彈藥刀械管制
    條例第18條第4 項減輕其刑云云，然經本院審查結果，既未
    能證明扣案之手槍及子彈係由同案被告張顯達交付予被告洪
    福源（詳後述），則本件尚難認已依被告洪福源之自白因而
    查獲槍枝之來源，自無槍砲彈藥刀械管制條例第18條第4 項
    減輕其刑規定之適用，被告所辯，尚非可採；起訴意旨，亦
    有未洽。
  (三)又被告洪福源復辯稱：案發當天是調查局的人叫伊開鎖的，
    伊打開後，前面放置約200 多片A 片，後面還有1 個暗櫃，
    調查員叫伊把所有東西都拿出來，伊就爬進去暗櫃，把黑色
    包包拿出來交給1 個調查員，調查員問伊這是什麼，伊就說
    那裏面是槍及子彈，調查員自己把拉鏈拉開的，就發現槍彈
    ，本件伊有自首云云，然查：
  1.經本院當庭勘驗案發時之現場搜索蒐證光碟，勘驗結果如下
    ：「蒐證光碟時間（下同）11分57秒：調查員請洪福源陪同
    上樓搜索」、「23分30秒：調查員下樓，說洪福源不願意打
    開櫃子，外面有加鎖。說洪福源不願意開的話，要請鎖匠來
    開，在1 樓的調查員說為何不開，該下樓的調查員說他懷疑
    裡面可能有毒品」、「25分16秒：調查局人員走至4 樓執行
    搜索」、「25分35秒：……有調查員質疑櫃子裡面是否只有
    A 片，叫洪福源不要閃避，洪福源堅稱是A 片，並且表示小
    孩還小，不願意讓他們看到。洪福源說「若是你們真的要搜
    的話，其實應該去搜索原來公司那邊。」調查員表示「公司
    資料已經全部被拿走了」、「26分30秒：調查員再次請洪福
    源打開上開上鎖置物櫃，調查員說：請求再打開1 次，再讓
    我們看到1 次就好了。」洪福源打開右邊櫃子門一下，便立
    即關上，調查員要求看櫃子左邊，經查看左邊櫃內，發現 1
    個袋子」、「27分50秒：蹲在地下的調查員表示有看到1 個
    包包，並將手伸入左邊櫃子，站在後面的調查員彎腰自後面
    將黑色包包自櫃子取出，此時，被告與另1 個調查人員還蹲
    在櫃子前，拿包包的調查員放在地上打開，並向洪福源表示
    ：你看。另1 個調查員說我們是在辨公事，我們不是徵信社
    ；打開包包的調查員又說：我跟你講我就知道一定東西；另
    1 個調查員問：是什麼東西？打開包包的調查員表示：是槍
    （畫面停留在1 個米色袋子上並靜止不動，未拍到槍枝）」
    、「28分25秒：調查人員問洪福源為何有此物? 洪員說是當
    初有人一直……（不語）」等情明確，有勘驗筆錄1 份在卷
    可稽（見本院訴字卷第21頁至第22頁反面）。
  2.由上開勘驗筆錄內容可知，本件確係執行搜索之調查員自行
    發現上開手槍、子彈，且被告洪福源並未在調查員打開該裝
    有槍彈之黑色包包前，主動向調查員表示該包包內裝有槍彈
    ，亦甚明確。是本件確係由調查員查獲系爭槍彈後，被告洪
    福源方坦承其持有之犯行，要與刑法第62條所定之自首要件
    不符，被告洪福源上開所辯有自首云云，不足採信。
  (四)爰審酌被告洪福源於此社會治安日益惡化之際，持有殺傷力
    強大之制式手槍1 把，及為數甚多之制式子彈166 顆，對社
    會治安存有高度潛在危險性，惟念其尚無將槍枝作為不法使
    用，及犯後坦承犯行，態度尚可等一切情狀，量處如主文所
    示之刑，以示懲儆，且就罰金刑之部分，審酌被告之家庭經
    濟狀況及職業，諭知如易服勞役之折算標準。
三、扣案具有殺傷力之奧地利GLOCK 廠17型口徑9mm 制式半自動
    手槍1 把（含彈匣1 個，槍身編號：BFA616號，槍枝管制編
    號：0000000000號）及口徑9m m制式子彈116 顆，均屬違禁
    物，應依刑法第38條第1 項第1 款，均予宣告沒收。另扣案
    具殺傷力之口徑9mm 制式子彈50顆，已於送鑑定時經試射而
    不存在，其所留彈頭、彈殼，並非違禁物，毋庸併予宣告沒
    收，附此敘明。
、無罪部分：
一、公訴意旨略以：被告張顯達明知具有殺傷力之制式手槍及制
    式子彈，均屬槍砲彈藥刀械管制條例所公告列管之違禁物，
    非經許可，不得非法持有，竟基於無故持有制式槍、彈之犯
    意，於不詳時、地，自不詳之成年人處取得奧地利GLOCK 廠
    17型口徑9mm 制式半自動手槍1 把（含彈匣1 個，槍身編號
    ：BFA616號，槍枝管制編號：0000000000號）及口徑9mm 制
    式子彈166 顆，而非法持有之，並於92、93年間某日，在其
    高位於雄市○○區○○路185 號張顯達住處內，由同案被告
    洪福源交付借款新臺幣（下同）60萬元現金予被告張顯達時
    ，被告張顯達亦當場將其所持有之上開槍、彈交付予洪福源
    持有、寄藏保管，並做為借款抵押之用，因認被告張顯達涉
    犯槍砲彈藥刀械管制條例第7 條第4 項之非法持有手槍罪嫌
    及同條例第12條第4 項之非法持有子彈罪嫌。
二、按犯罪事實應依證據認定之，無證據不得認定犯罪事實。不
    能證明被告犯罪者，應諭知無罪之判決，刑事訴訟法第 154
    條第2 項、第301 條第1 項分別定有明文。又同法第161 條
    第1 項並規定：檢察官就被告犯罪事實，應負舉證責任，並
    指出證明之方法。因此，檢察官對於起訴之犯罪事實，應負
    提出證據及說服法院之實質舉證責任。倘其所提出之證據，
    不足為被告有罪之積極證明，或其指出證明之方法，無從說
    服法院以形成被告有罪之心證，基於無罪推定之原則，自應
    為被告無罪判決之諭知，最高法院92年台上字第128 號著有
    判例。次按刑事訴訟法第156 條第2 項規定：被告及共犯之
    自白，不得作為有罪判決之唯一證據，仍應調查其他必要之
    證據，以察其是否與事實相符。其立法意旨乃在防範被告或
    共犯自白之虛擬致與真實不符，故對自白在證據上之價值加
    以限制，明定須藉補強證據以擔保其真實性。又上開所謂共
    犯，包括任意共犯及必要共犯（含對向犯罪之共犯）；所謂
    補強證據，則指除該自白或不利於己之陳述本身之外，其他
    足以證明自白之犯罪事實確具有相當程度真實性之證據而言
    ，雖所補強者，非以事實之全部為必要，但亦須因補強證據
    與自白之相互利用，足使犯罪事實獲得確信者，始足當之。
    （最高法院92年台上字第3282號判決意旨參照）。而依槍砲
    彈藥刀械管制條例第18條第1 項規定：「犯本條例之罪，於
    偵查或審判中自白，並供述全部槍砲、彈藥、刀械之來源及
    去向，因而查獲或因而防止重大危害治安事件之發生者，減
    輕或免除其刑。拒絕供述或供述不實者，得加重其刑至3 分
    之1 」，是以犯槍砲彈藥刀械管制條例之罪，於偵查或審判
    中自白，並供述全部槍砲、彈藥、刀械之來源及去向，因而
    查獲或因而防止重大危害治安事件之發生者，減輕或免除其
    刑，該條例第18條第4 項前段定有明文，則持有槍、彈之人
    ，如供出槍、彈之來源因而破獲者，既得藉以邀求寬典減輕
    或免除其刑，為擔保其所為不利於對向共犯之陳述之真實性
    ，尤應有足以令人確信其陳述為真實之補強證據。
三、公訴意旨認被告張顯達涉有上開非法持有手槍及制式子彈等
    罪嫌，無非係以證人即同案被告洪福源之供述為其主要論據
    。訊據被告張顯達堅詞否認有何上開非法持有手槍及制式子
    彈等犯行，辯稱：伊並未向同案被告洪福源借款60萬元，且
    扣案手槍及制式子彈並非伊交給洪福源的等語。經查，本件
    雖據證人即同案被告洪福源於偵查及本院審理時均證稱：伊
    與被告張顯達認識應該有超過10年，大概2 個禮拜不等，張
    顯達會到伊公司來2 到5 次，張顯達來伊公司瞭解市場什麼
    東西可以賺錢，發生此案之前，伊與張顯達大約每2 個禮拜
    有2 次以上以手機聯絡，伊認識張顯達這段時間，常常有小
    額借貸，92、93年間，伊工作收入非常好，張顯達就開口要
    借60萬元，不是電話中借，是面對面談，沒有其他人在場，
    那時候大家很熟，張顯達向伊借錢時，就一句話，問要借多
    少錢，什麼時候要還，不用簽支票，伊那時候很有錢，所以
    只問張顯達什麼時候要還，沒有要求提供擔保，張顯達在向
    伊借錢時，沒有提到要拿東西給伊作擔保，但有拿1 個袋子
    給伊抵押，伊當時檢視袋子內的物品，知悉裡面就是扣案的
    槍、彈，張顯達的意思是如果無法還錢，要用槍抵押給伊云
    云（見偵1 卷第90、183 、195 、198 頁，偵2 卷第50頁至
    第51頁反面）。然為被告張顯達所堅詞否認（偵2 卷第27頁
    ，本院審訴卷第42頁，本院訴字卷第40頁）；而同案被告洪
    福源亦無法提出任何具體證據，如60萬元之借據、提款單、
    擔保票據、抵押物品或其他見證人等，以資證明被告張顯達
    確有向其借款60萬元以及有關利息之約定，則尚難僅以其上
    開指述內容，即遽認被告張顯達確有向其借款60萬元。再者
    ，同案被告洪福源自承其係漢特工程顧問有限公司負責人（
    見本院聲羈卷第5 頁），並非從事軍火交易之人，苟其確有
    借款60萬元予被告張顯達，又為何敢因而收下火力強大之制
    式手槍及數量龐大之子彈，作為借款之抵押，顯亦與常情不
    符。又扣案槍、彈經送化驗結果，並未發現可資比對指紋，
    有刑事警察局99年5  月26日刑紋字第0990069499號鑑定書1
    份在卷可稽（見偵1 卷第185 頁），亦無法證明系爭扣案槍
    、彈與被告張顯達有何關連。是以同案被告洪福源上開指訴
    內容，既有上開不符之處，尚難遽採為真，自亦不能遽採為
    對被告張顯達不利之認定。此外，卷內復查無其他積極證據
    ，可以證明被告張顯達有何公訴意旨所指之犯行，是依上開
    最高法院判決意旨，在查無其他足以令人確信同案被告洪福
    源陳述為真實之補強證據之情形下，本院自不能僅以上開同
    案被告洪福源有瑕疵之指證，作為有罪判決之唯一證據。
四、綜合上述，本件尚無足夠之證據可資證明被告張顯達確有向
    同案被告洪福源借款60萬元，並將其所持有之系爭扣案槍、
    彈交給洪福源作為抵押之用，自難證明扣案槍、彈來源係被
    告張顯達。從而，本件檢察官提出之積極證據尚不足以認定
    被告張顯達有何公訴意旨所指罪嫌，其間尚有合理之懷疑存
    在。此外，復查無其他積極證據足認被告張顯達有公訴意旨
    所述犯行，被告張顯達既未經證明犯罪，揆諸前揭說明，自
    應為無罪之諭知。
據上論斷，應依刑事訴訟法第299  條第1 項前段、第301 條第1
項，槍砲彈藥刀械管制條例第7 條第4 項、第12條第4 項，刑法
第11條、第55條、第38條第1 項第1 款，判決如主文。
本案經檢察官黃齡慧到庭執行職務。
中    華    民    國  100    年    12    月    21    日
                      刑事第五庭審判長法  官   李昆南
                                      法  官   劉美香
                                      法  官   陳盈吉
以上正本證明與原本無異。
如不服本判決，應於判決送達後10日內，向本院提出上訴狀。
中    華    民    國  100    年    12    月    21    日
                                      書記官  陳展榮
附錄本判決論罪科刑法條：
槍砲彈藥刀械管制條例第7 條第4 項
未經許可，持有、寄藏或意圖販賣而陳列第1 項所列槍砲、彈藥
者，處5 年以上有期徒刑，併科新臺幣1 千萬元以下罰金。
槍砲彈藥刀械管制條例第12條第4 項
未經許可，持有、寄藏或意圖販賣而陳列子彈者，處5 年以下有
期徒刑，併科新台幣300 萬元以下罰金。